臺灣臺北地方法院刑事判決
110年度審易緝字第38號
公  訴  人  臺灣臺北地方檢察署檢察官
被      告  王雅妍




上列被告因違反毒品危害防制條例案件，經檢察官提起公訴（10
8年度毒偵緝字第81號），本院判決如下：
    主  文
本件公訴不受理。 
    理  由
一、公訴意旨略以：被告甲○○基於施用第二級毒品甲基安非他命
    之犯意，於民國107年7月15日13時至16時許，在其位於新北
    市○○區○○街00巷0號4樓之住處內，以玻璃球燒烤之方式，施
    用第二級毒品甲基安非他命1次。嗣於107年7月16日凌晨2時
    許，在花蓮線吉安鄉吉星路2段71-2號民宿房間內，經其同
    意採集尿液送驗後，呈安非他命及甲基安非他命陽性反應，
    始查悉上情。因認被告上開犯行涉犯毒品危害防制條例第10
    條第2項施用第二級毒品罪嫌等語。
二、按起訴之程序違背規定者，應諭知不受理之判決，並得不經
    言詞辯論為之，刑事訴訟法第303條第1款、第307條定有明
    文。起訴之程序是否違背規定，原則上固以起訴時所存在之
    事項及法律規定為斷，惟檢察官起訴後始發生情事變更，致
    法院不能為實體審理及判決者，亦屬起訴之程序違背規定（
　　最高法院109年度台抗字第1771號裁定意旨參照）。
三、次按毒品危害防制條例（下稱毒品條例）於109年1月15日修
    正公布，自109年7月15日施行，其中第20條、第23條將施用
    毒品之刑事處遇程序「5年後再犯」、「5年內再犯」之追訴
    要件，均修正為「3年後再犯」、「3年內再犯」，參照修法
    理由認施用毒品者具「病患性犯人」之特質，並參諸世界各
    國之醫療經驗及醫學界之共識，咸認施用毒品成癮者，其心
    癮甚難戒除，如觀察、勒戒或強制戒治執行完畢釋放後，3
    年後始再有施用第一級、第二級毒品之行為者，足見其有戒
    除毒癮之可能，宜再採以觀察、勒戒方式戒除其身癮及以強
    制戒治方式戒除其心癮之措施，為能放寬觀察、勒戒或強制
    戒治制度之適用時機，以協助施用者戒除毒癮而予以修正，
    故倘若被告前曾經觀察、勒戒及強制戒治後3年內再犯，符
    合立法意旨再犯率甚高之標準，其嗣後再犯施用毒品犯行，
    自應追訴處罰，反之，若屬3年後再犯，則應依新法第20條
    第1項之規定裁定送觀察、勒戒。又所謂「3 年後再犯」，
    只要本次再犯（不論修正施行前、後）距最近1 次觀察、勒
    戒或強制戒治執行完畢釋放，已逾3 年者，即該當之，不因
    其間有無犯第10條之罪經起訴、判刑或執行而受影響（最高
    法院刑事大法庭109年度台上大字第3826號裁定意旨參照）
　　。
四、又修正後之毒品條例第35條之1第2款前段規定：「審判中之
　　案件，由法院或少年法院(地方法院少年法庭)依修正後規定
　　處理」，另該條款之立法說明則謂：「若該等案件於修正施
　　行前已繫屬於法院或少年法院（地方法院少年法庭）者，『
　　為求程序之經濟，法院或少年法院（地方法院少年法庭）應
    依修正施行後之規定處理，即應依職權為觀察、勒戒或強制
    戒治之裁定』」等語，似欲透過立法說明由法院依職權裁定
    觀察、勒戒或強制戒治，以替代第20條第1項、第2項所定應
    由檢察官提出觀察、勒戒或強制戒治之聲請，惟按本於權力
    分立原則，法院對檢察官職權行使，應予以尊重，雖非謂不
    得為適度之司法審查，惟對於施用毒品者本次所犯如距最近
    1次觀察、勒戒或強制戒治執行完畢釋放後，已逾3年者，檢
    察官既得本於立法者所賦與之職權裁量是否聲請法院裁定觀
    察、勒戒或為命附條件(現行法僅能附命完成戒癮治療)緩起
    訴處分之多元化處遇，即聲請法院裁定機構內之觀察、勒戒
    並非檢察官所得採取之唯一途徑，法院自不能僭越檢察官之
    職權，逕對施用毒品者裁定應予觀察、勒戒或強制戒治。若
    檢察官之「起訴之程序違背規定」，法院當不能「為求程序
    之經濟」便宜行事，而應嚴守程序上之正義，尊重檢察官之
    裁量權，並保障施用毒品者能獲得妥適並完善治療或其他有
    利戒毒途徑處遇之機會(最高法院109年度台上字第3826號判
    決意旨參照）。　　
五、經查，被告甲○○前因施用毒品案件，經本院98年度毒聲字第
    445號裁定將其送勒戒處所觀察、勒戒後，嗣經評估認其無
    繼續施用毒品傾向，而於98年11月16日釋放出監，並經臺灣
    臺北地方檢察署（下稱臺北地檢署）檢察官以98年度毒偵字
    第2527號為不起訴處分確定，其後雖屢犯施用毒品罪，惟均
    未曾接受觀察、勒戒或強制戒治之執行等節，此有臺灣高等
    法院被告前案記錄表、入出監簡列表在卷可稽。而本件公訴
    意旨認被告係於107年7月15日13時至16時許，再犯施用第二
    級毒品之犯行，距其前開觀察、勒戒執行完畢釋放時點已逾
    3年。揆諸前揭規定及說明，本案即應由檢察官依職權裁量
    是否再予觀察、勒戒及強制戒治，或為附命完成戒癮治療之
    緩起訴處分。雖檢察官前依修正前毒品危害防制條例規定提
    起公訴，起訴程序固未違背當時之規定，然依新修正之毒品
    危害防制條例規定，本案已不得追訴，檢察官逕行起訴，其
    起訴程序即已違背規定，爰不經言詞辯論，逕為諭知不受理
    之判決。
據上論斷，應依刑事訴訟法第303條第1款、第307條，判決如主
文。　　
本案經檢察官游明慧提起公訴。
中　　華　　民　　國　　110 　年　　10　　月　　27　　日
　　　　　　　　　刑事第二十二庭法　官  廖棣儀　
上正本證明與原本無異。
如不服本判決應於收受送達後20日內向本院提出上訴書狀，並應
敘述具體理由；其未敘述上訴理由者，應於上訴期間屆滿後20日
內向本院補提理由書（均須按他造當事人之人數附繕本）「切勿
逕送上級法院」。因疫情而遲誤不變期間，得向法院聲請回復原
狀。
                                書記官  林志忠
中　　華　　民　　國　　110 　年　　10　　月　　28　　日